臺灣高等法院交通法庭刑事判決　　　　　　　　　九十一年度交上易字第三二三號
　　上　訴　人
　　即　被　告　甲○○
右上訴人因過失致死等案件，不服臺灣新竹地方法院九十一年度交訴字第六七號，中
華民國九十一年八月二十二日第一審判決（起訴案號：臺灣新竹地方法院檢察署九十
年度偵字第六二四七號），提起上訴，本院判決如左：
    主  文
原判決撤銷。
甲○○服用酒類，不能安全駕駛動力交通工具而駕駛，處有期徒刑參月，如易科罰金
，以參佰元折算壹日；又因過失致人於死，處有期徒刑陸月，如易科罰金，以參佰元
折算壹日；應執行有期徒刑捌月，如易科罰金，以參佰元折算壹日。
    事  實
一、甲○○曾於民國八十四年間因違反稅捐稽徵法案件，經台灣高雄地方法院判處有
    期徒刑五月，緩刑三年確定，嗣緩刑期滿，未經撤銷緩刑宣告。復於八十九年間
    因違反稅捐稽徵法案件，經台灣高雄地方法院判處有期徒刑六月，如易科罰金，
以三百元折算壹日確定，於九十年十月廿日易科罰金，執行完畢（不構成累犯）
    。
二、甲○○於九十年十月二十一日晚上七時許，與ＰＨＡＴＴＨＡＮＡＤＵＡＮＧＣ
    ＨＡＮＫＨＡＭ、ＳＯＭＰＨＯＮＧＷＯＮＧＪＯＯＭ、ＳＡＩＴＨＯＮＧＳＵ
    ＫＤＥＣＨＡ、ＣＨＡＭＬＯＮＧＳＩＲＩＳＯＥＭ、ＫＡＮＹＡＳＯＰＨＡＳ
    ＲＩ、ＹＵＴＳＲＩＨＡＭ等六名泰國籍勞工朋友，在新竹縣竹北市○○路一七
    九號泰國餐廳用餐並飲用啤酒，飲至當晚十一時許，甲○○已因飲用三瓶啤酒致
    酒醉注意力無法集中而不能安全駕駛車輛（肇事後翌日凌晨二時十七分許，其呼
    氣中酒精濃度測定值為每公升零點七二毫克）。甲○○本應注意其飲酒後吐氣所
    含酒精成分超過每公升零點二五毫克以上者，不得駕車，以免發生危險，且依當
    時情形，並無不能注意之情形，竟仍在酒醉之情況下，於同日晚上十一時三十分
    許，駕駛車號ＲＧ－九四四六號之自用小貨車離開該餐廳，並以該小貨車之後車
    斗搭載前述六名泰國籍勞工，沿新竹縣竹北市○○路由西往東方向行駛，欲載送
    前述六名泰籍勞工返回新竹縣竹東鎮○○路○段一○二七號之宿舍。同日晚上十
    一時四十分許，甲○○駕駛右開自小貨車駛至新竹縣竹北市○○路一四○號前，
    因酒醉意識不清無法安全操控車輛，致其小貨車之右側副駕駛座與車斗間之車身
    部分，不慎擦撞路旁之電線桿，撞擊猛烈，致坐在後車斗前右側之泰籍勞工ＰＨ
    ＡＴＴＨＡＮＡＤＵＡＮＧＣＨＡＮＫＨＡＭ之頭部，因撞擊後車斗之鐵製車架
    ，頭部受有鈍力損傷之傷害，經送往行政院衛生署新竹醫院急救後，延至翌日凌
    晨零時四十分許不治死亡，另坐在後車斗中右側、後右側之泰籍勞工ＣＨＡＭＬ
    ＯＮＧＳＩＲＩＳＯＥＭ及ＫＡＮＹＡＳＯＰＨＡＳＲＩ，則分別因上開撞擊受
    到右手骨折、鎖骨斷裂、腦水腫與臉部外傷之傷害（傷害部分均未具提出傷害告
    訴）。甲○○於案發翌日凌晨二時十七分許，經警測試其呼氣之酒精濃度值，尚
    高達每公升○點七二毫克。
三、案經新竹縣警察局竹北分局報請台灣新竹地方法院檢察署檢察官相驗後偵查起訴
    。
    理  由
一、訊據上訴人即被告甲○○對於右揭時地飲用酒類後仍駕駛車號ＲＧ－九四四六號
    之自用小貨車，並以該小貨車之後車斗搭載前述六名泰國籍勞工，駛至新竹縣竹
    北市○○路一四○號前，因酒醉意識不清無法安全操控車輛，致其小貨車之右側
    副駕駛座與車斗間之車身部分，不慎擦撞路邊之電線桿，撞擊猛烈，致坐在後車
    斗前右側之泰籍勞工ＰＨＡＴＴＨＡＮＡＤＵＡＮＧＣＨＡＮＫＨＡＭ之頭部，
    因此撞擊後車斗之鐵製車架，頭部受有鈍力損傷之傷害，經送往行政院衛生署新
    竹醫院急救後不治死亡，其肇事後呼氣中酒精濃度測定值為每公升零點七二毫克
    之事實坦承不諱，核與證人即同車之泰籍勞工ＳＯＭＰＨＯＮＧＷＯＮＧＪＯＯ
    Ｍ、ＳＡＩＴＨＯＮＧＳＵＫＤＥＣＨＡ二人於警訊、偵查中之證述、前述六名
    泰籍勞工宿舍之管理員溫一鳴於偵訊中之證言相符。
二、依卷附照片所示，自小貨車損害部位、肇事地點路旁電線桿遭撞擊痕跡以及路旁
    之輪胎壓痕等，亦足資佐證當時被告所駕駛之上開自小貨車確係由右側副駕駛座
    與車斗間之車身部分，擦撞路旁之電線桿，此亦有車禍現場相片八幀（見相字卷
    第二三頁至第二六頁）、道路交通事故調查報告表（見相字卷第四頁至第五頁）
    等在卷可證。
三、再被告肇事後經警查獲後測驗其呼氣中酒精濃度測定值為每公升零點七二毫克，
    有序號第0000000Ｄ號酒精濃度測試數據一紙附卷可按（見相字卷第一八
    頁）。而酒精濃度呼氣已達每公升每公升零點五五毫克時，肇事率為一般正常人
    之十倍，認已達不能安全駕駛之標準，有法務部八十八年五月十八日所發之法八
    八檢字第○○一六六九號函及其所附之八十八年五月十日會議記錄可參，堪認被
    告確已達不能安全駕駛動力交通工具之狀態甚明。
四、按駕駛人駕駛汽車，應注意飲酒後吐氣所含酒精成分超過每公升零點二五毫克以
    上者，不得駕車，道路交通安全規則第一百十四條第二款定有明文。被告既為領
    有駕駛執照（見相字卷第一八頁）之合格駕駛人，對於上開規定，理應知之甚詳
    ；況肇事當時天候晴、光線為夜間有照明、道路為縣道、路面乾燥無缺陷、無障
    礙物、視距良好等情，亦有道路交通事故調查報告表在卷可稽（見相字卷第三頁
    ）。是依照當時之情形，被告並無不能注意之情事，職是之故，被告駕駛前開自
    小貨車應注意飲酒後吐氣所含酒精成分超過每公升零點二五毫克以上者，不得駕
    車，能注意，而疏未注意遵守上開交通安全規則之規定，則其對於本件肇事顯有
    過失責任甚明；再者，被害人ＰＨＡＴＴＨＡＮＡＤＵＡＮＧＣＨＡＮＫＨＡＭ
    確因本件車禍頭部受到鈍力損傷之傷害，經送往行政院衛生署新竹醫院急救後，
    延至翌日凌晨零時四十分許不治死亡等情，亦經台灣新竹地方法院檢察署檢察官
    督同法醫師相驗屬實，製有勘驗筆錄（見相字卷第廿八頁）、相驗屍體證明書及
    驗斷書（見相字卷第三八頁）各一份附卷可憑。是被告之過失行為與被害人之死
    亡結果間，有相當因果關係，應堪認定。此外，並有新竹縣警察局舉發違反道路
    交通管理事件通知單、刑法第一百八十五條之三案件測試觀察紀錄表（見相字卷
    第二０頁記載查獲測試過程被告已意識模糊、注意力無法集中；昏睡叫喚不醒）
    、被害人ＰＨＡＴＴＨＡＮＡＤＵＡＮＧＣＨＡＮＫＨＡＭ經我國認證之身分證
    明文件各一份（見相字卷第四一頁）在卷足資佐證。是本件事證已臻明確，被告
    犯行，堪予認定。
五、核被告甲○○所為，係犯刑法第一百八十五條之三之公共危險罪及第二百七十六
    條第一項過失致死罪。被告甲○○酒醉駕車，因而致人死亡，依法應負刑事責任
    ，應依道路交通管理處罰條例第八十六條第一項之規定，就過失致死罪之部分加
    重其刑至二分之一。被告甲○○所犯上開二罪之間，構成要件互殊，應予分論併
    罰。
六、原審據以論罪科刑，固非無見。惟查被告甲○○為領有駕駛執照（見相字卷第一
    八頁）之人，原判決於第四頁第二行，亦為同此認定，卻於理由二第三行謂被告
    無照駕駛，自有所載事實、理由不相適合之理由矛盾，致影響判決之結果；且原
    判決於適用「刑法第四十一條第一項」時僅適用「前段」，侵犯執行檢察官准否
    易科之職權，亦有未合。被告上訴意旨稱原審量刑過重，雖未足採，但原判決既
    有前揭可議之處，仍屬無可維持，應由本院將原判決撤銷改判。爰審酌被告之素
    行，酒醉駕車之過失程度重大，但犯後坦承犯行，且已協調被害人之雇主共同與
    被害人家屬達成民事上和解，有台灣中國工程建設股份有限公司備忘錄、福松國
    際管理顧問有限公司陳報之泰工死亡處理費用表等（見原審卷第二三頁至第三０
    頁）在卷足憑等一切情狀，分別量處如主文第二項所示之刑，並均諭知易科罰金
    之折算標準，且定其應執行之刑，以資懲儆。
據上論斷，應依刑事訴訟法第三百六十九條第一項前段、第三百六十四條、第二百九
十九條第一項前段，道路交通管理處罰條例第八十六條第一項，刑法第一百八十五條
之三、第二百七十六條第一項、第四十一條、第五十一條第五款，罰金罰鍰提高標準
條例第一條前段、第二條，判決如主文。
本案經檢察官彭坤業到庭執行職務。
中      華      民      國    九十一    年    十      月     十六     日
                                臺灣高等法院交通法庭
                                    審判長法  官  陳  貽  男
                                          法  官  陳  憲  裕
                                          法  官  王  炳  梁
右正本證明與原本無異。
不得上訴。
                                          書記官  潘  大  鵬
中      華      民      國    九十一    年      十      月     十七     日
附錄：本案論罪科刑法條全文：
刑法第一百八十五條之三：
服用毒品、麻醉藥品、酒類或其他相類之物，不能安全駕駛動力交通工具而駕駛者，
處一年以下有期徒刑、拘役或三萬元以下罰金。
刑法第二百七十六條第一項：
因過失致人於死者，處二年以下有期徒刑，拘役或二千元以下罰金。
